【裁判字號】    97,易,1654
【裁判日期】    970901
【裁判案由】    詐欺
【裁判全文】
臺灣板橋地方法院刑事判決              97年度易字第1654號
公  訴  人  臺灣板橋地方法院檢察署檢察官
被      告  丙○○
上列被告因詐欺案件，經檢察官提起公訴（97年度偵字第13839
號、第13840 號），被告於準備程序中對被訴之事實為有罪陳述
，本院合議庭裁定由受命法官獨任行簡式審判程序，並判決如下
：
    主    文
丙○○連續意圖為自己不法之所有，以詐術使人將本人之物交付
，累犯，處有期徒刑捌月。
    事    實
一、丙○○於民國87年間，因詐欺案件，經臺灣苗栗地方法院以
    90年度易緝字第12號判決判處有期徒刑4 月確定，91年3 月
    22日執行完畢（據此，本件構成累犯）；復於91年間，因詐
    欺案件，嗣經台灣台北地方法院以97年度易緝字第13號判決
    判處有期徒刑10月，上訴後，由台灣高等法院以97年度上易
    字第1266號判決上訴駁回在案，猶未知所戒慎，竟為下列詐
    欺犯行：
(一)、緣92年9 月間，丙○○介紹友人戊○○予丁○○認識後，丁○○與戊○○協議由戊○○出資新臺幣（下同）80萬元交予
    丁○○經營「美樂家傳銷事業」，詎丙○○竟基於意圖為自
    己不法所有之詐欺犯意，佯以代丁○○保管前揭戊○○投資
    款中之40萬元為由，要求丁○○將40萬元交付丙○○保管，
    丙○○且簽立保管條及本票各1 紙以取信丁○○，併約定保
    管時間自92年9 月4 日起至同年12月3 日止，屆期將無息全
    數返還40萬予丁○○，致丁○○不疑有他而陷於錯誤，如數
    將40萬元交付丙○○，嗣保管期限屆至，丙○○拒不返還，
    並避不見面，丁○○始知受騙。
(二)、丙○○復承前意圖為自己不法所有之詐欺取財概括犯意，自
    94年12月4 日起至95年2 月6 日止，在高雄市苓雅區○○○
    路253 號金太銀樓等地，向庚○○、己○○、乙○○、甲○○等人藉詞其係與美商美安美台股份有限公司台灣分公司生
    意往來之傳銷商，加入美商美安美台股份有限公司台灣分公
    司只須繳交入會費3 千2 百元及投資金額6 萬元後，無須購
    買該公司貨品，即可賺取業績獎金28萬5 千元及拿取公司貨
    品，前揭6 萬元投資金額之支付方式並可以持信用卡向銀樓
    、餐廳刷卡購買金元寶、餐券後，將之交付丙○○的方式為
    之，致庚○○等人不疑有詐，分別如數繳交入會費3 千2 百
    元及以信用卡刷卡購買金元寶或餐券充為投資金交付予丙○○，丙○○因而詐得如附表所示財物（詳細之詐騙時間、地
    點、被害人、詐騙財物，均如附表所示），嗣丙○○雖將庚○○等人所交付前揭入會費轉交美商美安美台股份有限公司
    台灣分公司，使庚○○等人成為美商美安美台股份有限公司
    台灣分公司會員，然並未依約交付業績獎金與庚○○等人，
    庚○○等人始知受騙。
二、案經丁○○告訴暨庚○○等人訴由高雄市政府警察局新興分
    局移送臺灣高雄地方法院檢察署檢察官呈請臺灣高等法院檢
    察署檢察長令轉臺灣板橋地方法院檢察署檢察官偵查後起訴
    。
    理    由
一、認定事實所憑之證據及理由：
    訊據被告丙○○對於上揭犯罪事實於本院審理中坦承不諱，
    並經證人戊○○、丁○○、庚○○、己○○、乙○○、甲○○等人於警詢證述或偵查結證綦詳；此外，復有被告於92年
    9 月4 日所簽立之保管條及本票各1 紙（見臺灣臺北地方法
    院檢察署93年度他字第4698號偵查卷第4 、6 頁）、甲○○
    於95年2 月6 日刷卡6 萬元之國泰世華銀行信用卡消費明細
    單1 紙（見高雄市政府警察局新興分局刑案偵查卷宗第11頁
    ）及美安臺灣公司函文1 份（見本院卷）等在卷為憑，足徵
    被告前開自白應與事實相符，可以採信，本件事證明確，被
    告犯行堪以認定。
二、新舊法比較：
(一)、刑法第2 條：
    查被告行為後，刑法第2 條第1 項業於94年2 月2 日以華總
    一義字第09400014901 號令修正公布，並自95年7 月1 日起
    施行；修正後刑法第2 條第1 項規定，已將新舊法律適用之
    「從新從輕」原則，改採「從舊從輕」原則，而此規定僅係
    規範行為後法律變更所生新舊法律比較適用之準據法，並非
    實體刑罰法律，自不生行為後法律變更之比較適用之問題，
    應逕行適用新法第2 條第1 項之規定。
(二)、刑法第33條第5 款：
    被告所犯之刑法第339 條第1 項之詐欺取財罪有罰金刑之處
    罰，而刑法第33條第5 款有關罰金之最低數額部分，刑法分
    則編各罪所定罰金之貨幣單位原為銀元，修正前刑法第33條
    第5 款規定：「罰金：（銀元）1 元以上」，而銀元與新臺
    幣間之折算，依現行法規所定貨幣單位折算新臺幣條例規定
    ，以銀元1 元折算新臺幣3 元；修正後刑法第33條第5 款則
    規定：「罰金：新臺幣1,000 元以上，以百元計算之」；經
    比較修正前、後之規定，修正後刑法第33條第5 款所定罰金
    之最低數額，較之修正前提高，自以修正前刑法第33條第5
    款之規定有利於被告。
(三)、刑法第56條：
    修正後刑法第56條規定，業已刪除連續犯之規定，故連續數
    行為而犯同一罪名，依修正前刑法第56條規定，應以一罪論
    ，但得加重其刑；而依修正後規定，則已無連續犯可資適用
    ，即應將各次犯行以數罪併合處罰，是以適用修正前之連續
    犯規定，較有利於被告。
(四)、綜合上述各條文修正前、後之比較，並依諸「新舊刑法關於
    刑之規定，雖同採從輕主義，係適用最有利於行為人之法律
    ，既曰法律，自較刑之範圍為廣，比較時應就罪刑有關之共
    犯、未遂犯、連續犯、牽連犯、結合犯以及累犯加重、自首
    減輕、暨其他法定加減原因、與加減例等一切情形，綜其全
    部之結果，而為比較，再適用有利於行為人之法律處斷」（
    參照最高法院24年上字第4634號判例要旨）及刑法第2 條第
    1 項規定，爰依整體比較結果，適用被告行為時之法律，即
    修正前刑法之相關規定予以論處。
(五)、按行為後刑法條文經修正，惟無有利、不利情形，應適用裁
    判時法，亦即如新舊法處罰之輕重相同，即無比較適用之問
    題，非刑法第2 條所指之法律有變更，即無該條之適用，應
    依一般法律適用原則，適用裁判時法（最高法院95年11月7
    日第21次刑事庭會議決議要旨參照）；是被告行為後，刑法
    施行法於95年6 月14日修正增訂第1 條之1 （有關罰金之最
    高數額），並自95年7 月1 日起施行，亦即修正前之刑法分
    則編有關罰金之貨幣單位係銀元（銀元與新臺幣之折算比例
    為一比三），且依刑法分則編應處罰金者，應適用罰金罰鍰
    提高標準條例第1 條、第5 條規定，就72年6 月26日前修正
    之刑法條文，罰金數額提高2 至10倍，其後修正者則不提高
    倍數；而修正刑法施行後，因刑法第33條第5 款所定罰金之
    貨幣單位，經修正為新臺幣後，刑法分則各罪所定罰金之貨
    幣單位亦應配合修正為新臺幣，為使刑法分則編各罪所定罰
    金之最高數額與刑法修正前趨於一致，乃增訂刑法施行法第
    1 條之1 ：「中華民國94年1 月7 日刑法修正施行後，刑法
    分則編所定罰金之貨幣單位為新臺幣。94年1 月7 日刑法修
    正時，刑法分則編未修正之條文定有罰金者，自94年1 月7
    日刑法修正施行後，就其所定數額提高為30倍。但72年6 月
    26日至94年1 月7 日新增或修正之條文，就其所定數額提高
    為3 倍」。而本案被告所犯刑法第339 條第1 項之詐欺罪，
    有罰金刑之處罰，且該條文於94年1 月7 日刑法修正時未經
    修正，亦未於72年6 月20日至94年1 月7 日間修正過，依增
    訂刑法施行法第1 條之1 規定，其罰金以新臺幣為單位，數
    額應提高30倍，此與修正前之罰金以銀元為單位，適用罰金
    罰鍰提高標準條例第1 條規定，應提高10倍，再經折算為新
    臺幣（銀元與新臺幣之折算比例為一比三），換算結果，亦
    為30倍。是以，刑法施行法第1 條之1 施行後，罰金刑貨幣
    單位雖有「銀元」、「新臺幣」之更異，惟適用結果之罰金
    額度則無二致，就罰金法定刑提高之「刑罰權規範內容」並
    無利或不利變更，此部分亦不生新舊法之比較問題，惟應適
    用具特別法及準據法（刑法施行法第1 條之1 第1 項具有準
    據法性質）之刑法施行法第1 條之1 規定（據上論斷併引刑
    法施行法第1 條之1 第1 項、第2 項前段），此有臺灣高等
    法院暨所屬法院95年法律座談會刑事類提案第16、19號法律
    問題可供參照，併此敘明。
三、應適用之法律及科刑審酌事由：
(一)、核被告丙○○所為，係犯刑法339 條第1 項之詐欺取財罪；
    被告先後數次詐欺取財犯行，均各時間緊接，觸犯構成要件
    相同之罪名，應係基於概括犯意反覆為之，為連續犯，應依
    修正前刑法第56條規定僅論以一罪，並加重其刑；又被告於
    87年間，因詐欺案件，經臺灣苗栗地方法院以90年度易緝字
    第12號判決判處有期徒刑4 月確定，91年3 月22日執行完畢
    等情，有臺灣高等法院被告前案紀錄表在卷可稽，是其於有
    期徒刑執行完畢後，5 年以內，故意再犯本件有期徒刑以上
    之罪，爰依刑法第47條第1 項規定遞加重其刑（按修正後刑
    法第2 條第1 項之規定，係規範行為後「法律變更」所生新
    舊法比較適用之準據法，故如被告行為後刑法條文之修正，
    對於被告並無有利或不利之情形者〈例如新舊法處罰輕重相
    同，犯罪構成要件亦無寬嚴之別等〉，即無適用修正後刑法
    第2 條第1 項之規定比較新舊法適用之問題，最高法院著有
    95年臺上字第5589號判決意旨可供參照。據此，被告行為後
    刑法關於累犯之規定雖有修正，即依修正後刑法關於累犯之
    規定，其於有期徒刑執行完畢後5 年以內再犯之罪以故意犯
    為限，始應論以累犯，惟如前案係依軍法審判者，亦應論以
    累犯。修正前刑法關於累犯之規定，其於有期徒刑執行完畢
    後5 年以內再犯之罪為有期徒刑以上之罪〈不分故意犯或過
    失犯〉，均應論以累犯，惟如前案係依軍法審判者，則不應
    論以累犯；本案被告有如上述之前科及刑之執行情形，其於
    有期徒刑執行完畢後，5 年以內故意再犯本件有期徒刑以上
    之罪，不論依新舊法規定，均應論以累犯，比較新舊法結果
    ，並無有利或不利之情形，依前說明，是否構成累犯之適用
    ，應適用裁判時之法律即刑法第47條第1 項規定）。
(二)、茲審酌被告詐騙財物之手段、目的、對告訴人所生之損害，
    兼衡被告事後坦承犯行，並與告訴人庚○○、己○○、乙○○、甲○○等人達成民事賠償和解，有本院97年度附民字第
    379 號和解筆錄1 份在卷可參等一切情狀，就被告本件犯行
    量處如主文所示之刑，以示儆懲。
(三)、末按，本條例施行前，經通緝而未於中華民國96年12月31日
    以前自動歸案接受偵查、審判或執行者，不得依本條例減刑
    ，中華民國九十六年罪犯減刑條例第5 條定有明文，是如於
    96年7 月16日上開減刑條例施行前經通緝，而未於96年12月
    31日以前自動歸案者，自不得依上該條例減刑；茲被告本件
    犯罪之時間雖係在96年4 月24日以前，且所犯之罪亦無中華
    民國96年罪犯減刑條例第3 條所列情形，然其乃於偵查中之
    中華民國96年罪犯減刑條例96年7 月16日「施行前」之96年
    6 月28日即遭通緝，並在該減刑條例「施行後」之97年1 月
    21日始遭緝獲，有臺灣高雄地方法院檢察署通緝書、撤銷通
    緝書、台灣高等法院通緝紀錄表等在卷可參，依諸中華民國
    96年罪犯減刑條例第5 條規定，即不得予以減刑，併此敘明
    。
據上論斷，應依刑事訴訟法第299 條第1 項前段、第273 條之1
第1 項，刑法第2 條第1 項前段、第47條第1 項、第56條（修正
前）、第339 條第1 項、刑法施行法第1 條之1 ，判決如主文。
本案經檢察官郭季青到庭執行職務。
中    華    民    國    97    年     9    月     1    日
                  刑事第十七庭法  官  陳明偉
 附表：
┌──┬─────┬──────┬─────────────┬───────┐
│編號│詐騙時間  │詐騙地點    │詐騙財物                  │被害人        │
├──┼─────┼──────┼─────────────┼───────┤
│一  │94年12月4 │高雄市苓雅區│由己○○以其花旗銀行信用卡│庚○○、己○○│
│    │日20時許  │自強三路253 │刷卡消費11 萬元金元寶及購 │              │
│    │          │號「金太銀樓│買1萬元餐券，充為庚○○及 │              │
│    │          │」          │己○○之投資金額交付被告  │              │
├──┼─────┼──────┼─────────────┼───────┤
│二  │94年12月20│同上        │由乙○○以其高雄銀行信用卡│乙○○        │
│    │日某時許  │            │刷卡消費6 萬元金元寶充為投│              │
│    │          │            │資金額交付被告            │              │
├──┼─────┼──────┼─────────────┼───────┤
│三  │95年2月6日│臺中市○○路│由甲○○以其國泰世華銀行信│甲○○        │
│    │6時許     │237號「基龍 │用卡刷卡消費6 萬元金元寶充│              │
│    │          │銀樓」      │為投資金額交付被告        │              │
└──┴─────┴──────┴─────────────┴───────┘
以上正本證明與原本無異
如不服本判決應於送達後10日內向本院提出上訴狀
                            書記官  強梅芳
中    華    民    國    97    年     9    月     1    日
附錄本案論罪科刑法條全文：
刑法第三百三十九條
意圖為自己或第三人不法之所有，以詐術使人將本人或第三人之
物交付者，處五年以下有期徒刑、拘役或科或併科一千元以下罰
金。
以前項方法得財產上不法之利益或使第三人得之者，亦同。
前二項之未遂犯罰之。


司法院資訊處製作；財團法人民間司法改革基金會備份。
